【裁判字號】    98,重上,409
【裁判日期】    990428
【裁判案由】    侵權行為損害賠償
【裁判全文】
臺灣高等法院民事判決                 98年度重上字第409號
上  訴  人  丙○○
            庚○○
            壬○○
            乙○○
被上訴人    癸○○
            辛○○
            丁○○
            戊○○
            甲○○
            己○○
            子○○
上列當事人間請求侵權行為損害賠償事件，上訴人對於中華民國
98年5月19日臺灣臺北地方法院98年度訴字第656號第一審判決提
起上訴，本院判決如下：
    主      文
上訴駁回。
第二審訴訟費用由上訴人負擔。
    事實及理由
一、按依原告在第一審所訴之事實並依其在第二審提出之書狀所
    主張之事實，其訴在法律上顯無理由者，得不經言詞辯論，
    逕以判決駁回之，民事訴訟法第463絛規定同法第249條第2
    項於第二審程序亦準用之（司法院院解字第3264號之(四)解釋
    文參照）。
二、上訴人丙○○、庚○○、壬○○、乙○○（以下各稱丙○○
    、庚○○、壬○○、乙○○，合稱為上訴人）主張：被上訴
    人癸○○（下稱癸○○）、辛○○、丑○○等三人任本院法
    官，承辦本院95年度重囑上更(十)字第114號上訴人丙○○強
    盜等案件，癸○○擔任該案件之審判長，於審判期間並未依
    法提示民國（下同）77年10月18日丙○○於輝煌牧場模擬殺
    人情節之錄影帶，亦未調查應調查之作案兇刀、目擊證人等
    證據，致侵害丙○○之訴訟權；另被上訴人丁○○（下稱丁
    ○○）為承辦該案件之檢察官，被上訴人戊○○、甲○○、
    己○○、子○○、謝宜璋（下稱戊○○等五人；與癸○○、
    辛○○、丁○○則合稱為被上訴人）則為承辦該案件之警員
    ，丁○○竟違法命戊○○等五人押解丙○○至輝煌牧場模擬
    殺人情節，侵害丙○○之自由權；而戊○○等五人押解丙○
    ○至犯罪現場，係屬刑求之行為，侵害丙○○之自由權及生
    存權；被上訴人前開不法行為，致丙○○受有非財產上損害
    新台幣（下同）3000萬元，因丙○○又將損害賠償之二分一
    債權，讓與庚○○、壬○○、乙○○，惟僅就其中10萬元(
    原判決誤載為100萬元）部分先行起訴；爰依民法第185條、
    第186條、第188條、第195條等規定與債權讓與之法律關係
    ，求為判決命被上訴人應連帶給付上訴人10萬元，及加計自
    77 年10月16日起算之法定遲延利息；並於台視、中視、華
    視、民視、TVBS、三立、中天、東森八家電視媒體（下稱台
    視等八家電視媒體）播放道歉啟示以回復丙○○之名譽（原
    審為上訴人全部敗訴之判決，經上訴人不服提起上訴）。並
    於本院上訴聲明：(一)原判決廢棄。(二)上開廢棄部分，被上訴
    人應連帶給付上訴人10萬元，及加計自77年10月16日起算之
    法定遲延利息。(三)被上訴人應於台視等八家媒體播放道歉啟
    示以回復丙○○之名譽。
三、經查：
    (一)、按公務員因故意違背對於第三人應執行之職務，致第三
        人受損害者，負賠償責任，民法第186條第1項前段固有
        明文。惟該條項係以公務員因故意違背其公法上之職務
        行為，致第三人之權利因而受損害時，始負侵權行為損
        害賠償責任。且，民法第186條既已就公務員執行職務
        之侵權責任，已有特別規定，要無適用同法第184條關
        於一般侵權行為規定之餘地（最高法院98年度台上字第
        751號判決意旨參照）。
    (二)、本件上訴人雖以癸○○為承辦本院95年度重囑上更(十)字
        第114號刑事案件之審判長，未依法提示77年10月18日
        丙○○於輝煌牧場模擬殺人情節之錄影帶，亦未調查應
        調查之作案兇刀、目擊證人等證據為由，主張癸○○侵
        害丙○○之訴訟權云云。然當事人聲請調查之證據有無
        必要，本即屬承審法官之職權範圍（刑事訴訟法第163
        條之2參照），自難僅憑審判長癸○○駁回丙○○調查
        證據之聲請，即可謂癸○○有故意違背其審判職務之行
        為，致侵害丙○○之訴訟權。
    (三)、上訴人另主張：丁○○為前開刑事案件之偵查檢察官，
        竟違法命戊○○等五人押解丙○○至輝煌牧場模擬殺人
        情節，致侵害丙○○之自由權云云。但查，檢察官因調
        查證據之必要及犯罪情形，得實施勘驗；勘驗得履勘犯
        罪場所或其他與案情有關之處所；檢察官實施勘驗，如
        有必要得通知當事人到場；此為刑事訴訟法第212條、
        第213條第1款、第214條第2項所明文規定。準此，前開
        刑事案件之偵查檢察官丁○○因調查證據之必要，命警
        押解丙○○至犯罪現場履勘，核屬行使其偵查犯罪調查
        證據之職權，自難謂有何故意違背其偵查職務之行為，
        致侵害丙○○之自由權可言。
    (四)、上訴人又主張：戊○○等五人押解丙○○至犯罪現場，
        係屬刑求之行為，致侵害丙○○之自由權及生存權云云
        。惟查，戊○○等五人承檢察官丁○○之命，押解丙○
        ○至犯罪現場勘驗以偵查犯罪（刑事訴訟法第231條參
        照），核屬依法執行司法警察職務之範疇，要難憑此即
        可謂戊○○等五人押解丙○○至犯罪現場，係屬刑求之
        行為，而故意違背司法警察職務之行為，致侵害丙○○
        之自由權及生存權。
    (五)、再癸○○、丁○○、戊○○等五人，依序從事審判職務
        、檢察職務、司法警察職務，就前開刑事案件依刑事訴
        訟法之規定執行職務，均無故意違背職務之行為，致侵
        害丙○○之權利，已如前述，是上訴人主張被上訴人依
        民法第185條、第186條規定，應負連帶賠償責任，自屬
        無據；況癸○○、丁○○、戊○○等五人，彼此間並無
        私法上之僱用關係存在，是上訴人主張癸○○、丁○○
        ，依民法第188條規定與戊○○等五人間負僱用人之賠
        償責任，更屬誤解，並無可取。
    (六)、如上所述，被上訴人對丙○○不負連帶賠償責任，故丙
        ○○對被上訴人並無損害賠償債權存在，庚○○、壬○
        ○、乙○○自無從受讓債權而取得對被上訴人損害賠償
        請求權。故庚○○、壬○○、乙○○依受讓丙○○前開
        損害賠償二分之一債權為由，與丙○○共同提起本件損
        害賠償訴訟，亦屬無據。
    (七)、綜上，上訴人主張被上訴人係從事審判或訴追職務之公
        務員，故意違背職務之行為，致侵害丙○○之訴訟權、
        自由權、生存權，丙○○已將損害賠償之二分一債權，
        讓與庚○○、壬○○、乙○○為由，而提起本件損害賠
        償訴訟，核其起訴所主張之事實，於法律上顯無理由，
        應予駁回。
四、從而，上訴人依民法第185條、第186條、第188條、第195條
    與債權讓與之法律關係，訴請被上訴人應連帶給付上訴人10
    萬元，及加計自77年10月16日起算之法定遲延利息；並於台
    視等八家媒體播放道歉啟示以回復丙○○之名譽，顯無理由
    ，不應准許。原審為上訴人敗訴之判決，及駁回其假執行之
    聲請，並無不合。上訴意旨指摘原判決不當，求予廢棄改判
    ，為無理由，應予駁回。又上訴人所訴之事實，於法律上既
    顯無理由，業如前述，爰不經言詞辯論，逕以判決駁回之。
五、據上論結，本件上訴顯無理由，依民事訴訟法第463條、第
    第249條第2項、第78條、第85條第1項前段，判決如主文。
中    華    民    國    99    年    4     月    28    日
                    民事第十三庭
                        審判長法  官  蕭艿菁
                              法  官  周舒雁
                              法  官  楊絮雲
正本係照原本作成。
如不服本判決，應於收受送達後20日內向本院提出上訴書狀，其
未表明上訴理由者，應於提出上訴後20日內向本院補提理由書狀
（均須按他造當事人之人數附繕本）上訴時應提出委任律師或具
有律師資格之人之委任狀；委任有律師資格者，另應附具律師資
格證書及釋明委任人與受任人有民事訴訟法第466條之1第1項但
書或第2項（詳附註）所定關係之釋明文書影本。
中    華    民    國    99    年    4     月    28    日
                              書記官  王秀雲
附註：
民事訴訟法第466條之1（第1項、第2項）：
對於第二審判決上訴，上訴人應委任律師為訴訟代理人。但上訴
人或其他法定代理人具有律師資格者，不在此限。
上訴人之配偶、三親等內之血親、二親等內之姻親，或上訴人為
法人、中央或地方機關時，其所屬專任人員具有律師資格並經法
院認為適當者，亦得為第三審訴訟代理人。

司法院資訊處製作；財團法人民間司法改革基金會備份。
